【裁判字號】    95,訴,626
【裁判日期】    950331
【裁判案由】    詐欺
【裁判全文】
臺灣板橋地方法院刑事判決               95年度訴字第626號
聲  請  人  臺灣板橋地方法院檢察署檢察官
被      告  丙○○
                        83號.
上列被告因詐欺案件，經檢察官聲請以簡易判決處刑（九十五年
度偵緝字第五八號），以及移送併案審理（臺灣板橋地方法院檢
察署九十五年度偵字第三一五七號），惟本院認不宜以簡易判決
處刑（九十五年度簡字第八九七號），改依通常程序審理，被告
於本院準備程序中就被訴事實為有罪之陳述，經告知被告簡式審
判程序之旨，並聽取當事人之意見後，合議庭裁定由受命法官獨
任進行簡式審判程序，判決如下：
    主    文
丙○○幫助掩飾因自己重大犯罪所得財物，處有期徒刑參月，如
易科罰金，以佰元折算壹日。其因犯罪所得財物新臺幣伍仟元
沒收，如全部或一部不能沒收時，以其財產抵償之。
    犯罪事實
一、丙○○於民國九十四年三月間，見中國時報刊登收購金融機
    構存款帳戶存摺之分類廣告，遂循該廣告所載行動電話門號
    0000000000號聯絡真實姓名年籍不詳之成年男子
    而得悉可藉由出售金融機構存款帳戶存摺及提款卡以換取現
    金花用，且依其社會經驗，有相當之智識能預見其提供自己
    帳戶予不相識之人使用，可能係供掩飾該他人因自己重大犯
    罪所得財物之用，然因本身缺錢花用，仍基於縱或幫助他人
    掩飾因自己重大犯罪所得之財物亦在所不惜之不確定故意，
    於九十四年三月二十六日上午十一時許，在臺北巿南京西路
    與重慶北路口，將其開設之帳號000000000000
    0號合作金庫銀行二重分行存款帳戶以及帳號000000
    000000號國泰世華商業銀行（下稱國泰世華銀行）二
    重分行存款帳戶等金融帳戶存摺及提款卡併同密碼均出售予
    該名不詳男子，並取得各新臺幣（下同）三千元、二千元之
    代價。嗣該名不詳男子所屬犯罪集團各成員共同基於常業詐
    欺之犯意聯絡，先後詐騙甲○○、乙○○、陳愛菁等人匯款
    至丙○○開設之上揭金融機構存款帳戶內：
  (一)於九十四年三月二十七日上午八時四十分許，發送內容為「
    中國信託信用卡有帳單累積欠費催繳帳單，為維護良好信用
    ，請儘速與繳納部連絡，電話00－00000000」之
    簡訊至甲○○使用之行動電話，經甲○○撥打該電話聯絡洽
    詢，該犯罪集團其一不詳成員即告知渠積欠二個月款項，必
    須操作自動櫃員機查詢餘額，且須至郵局附設自動櫃員機操
    作以設定防盜偽功能，甲○○誤信為真，乃依指示操作中華
    郵政股份有限公司附設自動櫃員機，卻誤將其所有之臺新銀
    行帳戶內存款十萬元（包括手續費十七元）轉帳匯款至丙○○開設之上揭合作金庫銀行二重分行帳戶內。
  (二)復於九十四年三月二十七日下午六時三十分許，發送內容為
    「中國信託信用卡欠款未繳」之簡訊至乙○○使用之行動電
    話，乙○○依所留電話連繫後確認該欠款非其本人刷卡盜刷
    之帳款後，乃依指示再撥打電話予自稱金融防治中心主任「
    林建華」，「林建華」即向其訛稱其使用之金融帳戶遭歹徒
    鎖定，必須依指示操作自動櫃員機，又要求乙○○利用行動
    電話撥打電話號碼00000000000000號聯絡香
    港娛樂總局，經自稱「王副理」之男子告知其獲得獎金，並
    指示其核對外商編號ＨＫ0000000號及卡號0000
    000000號後，再聯繫會長「陳長安」，「陳長安」復
    向其謊稱必須再匯款六十萬元加入會員，始能領到獎金云云
    ，乙○○均不疑有他，竟先後依指示分別匯款十萬元（包括
    手續費十七元）、四萬七千八百七十六元、十萬一千元、六
    十萬五千元至被告開設之上揭合作金庫銀行二重分行存款帳
    戶內、高俊傑（業經臺灣士林地方法院以九十四年度簡字第
    四九三號判處有期徒刑六月，如易科罰金，以三百元折算一
    日確定）開設之帳號00000000000000號日盛
    商業銀行北桃園分行存款帳戶內、陳堅信（未據起訴）開設
    之帳號000000000000號臺中商業銀行三重分行
    存款帳戶內、劉銘欽（現經臺灣高雄地方法院以九十四年度
    簡上字第八六０號判處有期徒刑三月，如易科罰金，以三百
    元折算一日確定）開設之帳號000000000000號
    聯邦商業銀行三民分行存款帳戶內。
  (三)又於九十四年三月三十日中午十二時二十分許，發送內容為
    「催繳中國信託信用卡費用」之簡訊至陳愛菁使用之行動電
    話，經陳愛菁循該簡訊所留電話號碼00－0000000
    號及000000000號連繫後，該犯罪集團其一不詳成
    員即假冒銀行行員並指示陳愛菁另撥打電話號碼00－00
    000000號報案，陳愛菁遂致電洽詢，則由另一不詳成
    員向陳愛菁託詞必須核對資料，致陳愛菁陷於錯誤，而依指
    示前往操作設於臺南巿府前路一段臺灣銀行附設自動櫃員機
    ，竟誤將其所有之金融帳戶內存款一萬七千零九十八元轉帳
    匯款至丙○○開設之上揭國泰世華銀行二重分行存款帳戶內
    。嗣甲○○、乙○○、陳愛菁查覺有異，始知受騙，乃報警
    循線查獲上情。
二、案經臺北縣政府警察局三重分局報請臺灣板橋地方法院檢察
    署檢察官聲請以簡易判決處刑，以及移送併案審理，惟本院
    認不宜以簡易判決處刑，改依通常程序審理，丙○○於本院
    準備程序中就被訴事實為有罪之陳述，經告知丙○○簡式審
    判程序之旨，並聽取當事人之意見後，合議庭裁定由受命法
    官獨任進行簡式審判程序。
    理    由
一、上揭犯罪事實，業據被告丙○○迭於警詢、偵查中及本院審
    理時自白不諱（見臺灣板橋地方法院檢察署九十四年度偵字
    第一五八二一號偵查卷第四十五頁至第四十七頁、同署九十
    五年度偵緝字第五八號偵查卷第十七頁、同署九十五年度偵
    字第三一五七號偵查卷第三十頁至第三十二頁及第五十八頁
    、本院九十五年三月二十八日簡式審判筆錄），並經被害人
    甲○○、乙○○、陳愛菁於警詢時指述渠等遭詐騙匯款至被
    告開設之上揭金融機構存款帳戶內等情節綦詳（見臺灣板橋
    地方法院檢察署九十四年度偵字第一五八二一號偵查卷第四
    十八頁至第四十九頁、同署九十五年度偵字第三一五七號偵
    查卷第三十三頁至第三十七頁），且有被害人甲○○提供之
    中華郵政公司自動櫃員機交易明細表影本一張、被害人徐意
    文提供之臺中商業銀行無摺存款存入通知聯影本、入戶電匯
    通知單影本、彰化銀行活期儲蓄存款存摺影本各一份、被害
    人陳愛菁提供之臺灣銀行自動櫃員機交易明細表影本一張以
    及合作金庫銀行存單存款新開戶建檔登錄單、客戶當月份交
    易資料查詢單、受理【人頭帳戶犯罪案件】管制表影本各一
    件、詐騙帳戶通報警示、詐騙電話斷話案件報告表影本、受
    理刑事案件報案三聯單影本各二紙、受理各類案件報案紀錄
    表影本三份、合作金庫銀行二重分行九十四年十月二十七日
    合金二重字第０九四０００五一八六號函附之存款印鑑卡影
    本、被告國民身分證正面暨反面影本、各類存款分戶交易明
    細表影本各一份、國泰世華銀行九十四年十月二十六日（九
    四）國世二重字第００七五號函附之被告國民身分證正面暨
    反面影本、被告汽車駕駛執照正面暨反面影本、存款對帳單
    各一份、臺中商業銀行三重分行九十四年十月二十六日中三
    重字第０九四一０一００一八０號函附之存款業務往來申請
    約定書影本一份、聯邦商業銀行三民分行九十四年十月二十
    六日（九四）聯三民字第０一三三號函附之申請書影本一份
    、日盛國際商業銀行北桃園分行九十四年十月二十六日日盛
    銀北桃園字第九四０四０三號函附之存款帳戶及信託帳戶相
    關業務往來申請書影本、高俊傑國民身分證正面暨反影本、
    高俊傑機車駕駛執照正面暨反面影本各一份附卷可資佐證（
    見臺灣板橋地方法院檢察署九十四年度偵字第一五八二一號
    偵查卷第五十一頁至第五十七頁、同署九十五年度偵字第三
    一五七號偵查卷第十頁至第二十六頁及第三十八頁至第四十
    五頁），足認被告自白與事實相符。是本案事證明確，被告
    犯行堪以認定，應予依法論罪科刑。
二、查被告同時出售上揭合作金庫銀行二重分行以及國泰世華銀
    行二重分行等金融機構存款帳戶供真實姓名年籍不詳之成年
    男子所屬犯罪集團用以誘騙被害人匯入金錢，顯係基於幫助
    該犯罪集團掩飾犯常業詐欺重大犯罪所得財物之犯意，且其
    並未參與前開洗錢犯行之構成要件行為，核其所為，係幫助
    犯洗錢防制法第九條第一項之掩飾因自己重大犯罪所得財物
    罪。原聲請簡易判決處刑意旨認被告係涉犯幫助常業詐欺罪
    嫌等語，容有誤會，惟起訴法條業經蒞庭檢察官於本院準備
    程序中當庭更正如上（見本院九十五年三月二十八日準備程
    序筆錄），本院自無庸再予變更起訴法條，附此敘明。又原
    聲請簡易判決處刑意旨雖未敘及被告出售上揭國泰世華銀行
    二重分行帳戶供犯罪集團使用之幫助洗錢犯行，惟此部分與
    檢察官聲請簡易判決處刑之犯罪事實屬同一事實，應為起訴
    效力所及，且經檢察官移送併案審理（臺灣板橋地方法院檢
    察署九十五年度偵字第三一五七號），本院自應併予審究。
    被告幫助他人犯前述洗錢防制法罪名，應依刑法第三十條第
    二項規定按正犯之刑減輕之。又被告於偵查及本院審理時均
    自白犯行，應依洗錢防制法第九條第五項後段規定減輕其刑
    ，並依刑法第七十條規定遞減之。爰審酌被告為貪圖小利而
    出售帳戶供不法犯罪集團使用，所為已影響社會正常交易安
    全，增加被害人尋求救濟之困難，並使犯罪之追查趨於複雜
    ，兼衡其平日素行、生活狀況、智識程度以及犯罪後坦承犯
    行、頗知悔悟之態度等一切情狀，量處如主文所示之刑，並
    諭知易科罰金之折算標準，以資懲儆。
三、又被告出售上揭合作金庫銀行二重分行以及國泰世華銀行二
    重分行等金融機構存款帳戶存摺暨提款卡，因而分別取得收
    購者所交付之款項各三千元、二千元，乃因犯罪取得之報酬
    ，業據其供陳明確，均應依洗錢防制法第十二條第一項規定
    宣告沒收，如全部或一部不能沒收時，以其財產抵償之。
據上論斷，應依刑事訴訟法第四百五十二條、第二百七十三條之
一第一項、第二百九十九條第一項前段，洗錢防制法第九條第一
項、第五項、第十二條第一項，刑法第十一條前段、第三十條第
二項、第四十一條第一項前段，罰金罰鍰提高標準條例第二條，
判決如主文。
本案經檢察官陳鴻濤到庭執行職務。
中    華    民    國    95    年    3     月    31    日
                  刑事第七庭  法  官  王  瑜  玲
上列正本證明與原本無異。
如不服本判決，應於判決送達後10日內向本院提出上訴狀（應附
繕本），上訴於臺灣高等法院。
中    華    民    國    95    年    3     月    31    日
                              書記官  黃  頌  棻
附錄本案論罪科刑法條全文：
洗錢防制法第九條
犯第二條第一款之罪者，處五年以下有期徒刑，得併科新臺幣三
百萬元以下罰金。
犯第二條第二款之罪者，處七年以下有期徒刑，得併科新臺幣五
百萬元以下罰金。
以犯前二項之罪為常業者，處三年以上十年以下有期徒刑，得併
科新臺幣一百萬元以上一千萬元以下罰金。
法人之代表人、法人或自然人之代理人、受雇人或其他從業人員
，因執行業務犯前三項之罪者，除處罰行為人外，對該法人或自
然人並科以各該項所定之罰金。但法人之代表人或自然人對於犯
罪之發生，已盡力監督或為防止行為者，不在此限。
犯前四項之罪，於犯罪後六個月內自首者，免除其刑；逾六個月
者，減輕或免除其刑；在偵查或審判中自白者，減輕其刑。
洗錢防制法第二條
本法所稱洗錢，係指下列行為：
一  掩飾或隱匿因自己重大犯罪所得財物或財產上利益者。
二  掩飾、收受、搬運、寄藏、故買或牙保他人因重大犯罪所得
    財物或財產上利益者。


司法院資訊處製作；財團法人民間司法改革基金會備份。
